臺灣彰化地方法院刑事判決　　　　　　　96年度重訴字第8號
公　訴　人　臺灣彰化地方法院檢察署檢察官
被　　　告　甲○○
　　　　　　　　　　現羈押於臺灣彰化看守所
選任辯護人　陳世煌律師
　　　　　　張崇哲律師
　　　　　　楊佳勳律師
上列被告因毒品危害防制條例案件，經檢察官提起公訴（96年度
偵字第515號、第2136號），及同署檢察官移送併辦（96偵字第
2920號、第3414號、第3265號），本院判決如下：
    主  文
甲○○共同販賣第一級毒品，處無期徒刑，褫奪公權終身。扣案
之第一級毒品海洛因拾塊（合計淨重仟佰捌拾陸點柒柒公克
）沒收銷燬之；扣案之行動電話貳支（均不含SIM卡）、塑膠袋
壹個、包裝第一級毒品海洛因用之複寫紙貳張、包裝第一級毒品
海洛因之包裝共計伍佰拾伍點貳公克，均沒收。
　　事  實
一、甲○○明知海洛因係毒品危害防制條例第2條第2項第1款所
    列管之第一級毒品，不得非法持有、販賣，仍與乙○○（已
    潛逃出境，業經通緝，另為審結）共同基於意圖營利販賣第
    一級毒品海洛因以賺取差價牟利之犯意聯絡，先由乙○○於
    民國（下同）96年1月6日某時許，自真實姓名、年籍不詳之
    成年人處，販入第一級毒品海洛因磚10塊（淨重3386．77公
    克，空包裝總重535．32公克，純度81．22﹪，純質淨重275
    0．73公克）後，隨即於同日16時41分許，由乙○○持門號
    0000000000號行動電話撥打甲○○所使用之0000000000號行
    動電話，通知甲○○前往乙○○位於彰化縣鹿港鎮草中里19
    鄰草中巷6號住處，並交付上開海洛因磚10塊予甲○○；旋
    由甲○○將上開海洛因磚10塊攜回彰化縣鹿港鎮○○路40號
    住處，並將之藏放於其所駕駛車牌號碼6886—LK號自用小客
    車之後行李箱內。嗣於同年月7日凌晨4時30分許，由法務部
    調查局南部地區機動工作組會同財政部高雄關稅局、台南縣
    警察局、彰化縣警察局等單位人員，報請台灣彰化地方法院
    檢察署檢察官指揮逕行搜索，在甲○○所有前揭自用小客車
    內查扣第一級毒品海洛因磚10塊（淨重3386．77公克，空包
    裝總重535．32公克，純度81．22﹪，純質淨重2750．73 公
    克），包裝該海洛因磚用之複寫紙2張及塑膠袋1個，並查獲
    扣得甲○○所有，供販賣第一級毒品海洛因使用之NOKIA 廠
    牌手機1支（搭配0000000000號門號）、MOTOROLA廠牌手機1
    支（搭配0000000000號門號），經當場逮捕甲○○，循線查
    獲上情。
二、案經法務部調查局南部地區機動工作組及彰化縣警察局鹿港
    分局報請臺灣彰化地方法院檢察署檢察官偵查起訴暨同署檢
    察官移送併辦。
    理  由
壹、證據能力：
    本案下列引用之供述及非供述證據，經本院依法踐行調查證
    據程序，公訴人及被告、辯護人均不爭執各該證據之證據能
    力，且亦查無依法應排除其證據能力之情形，是後述所引用
    證據之證據能力均無疑義，合先敘明。
貳、認定犯罪事實所憑之證據及理由
一、被告甲○○於審理時認罪並坦承全部犯罪事實（見本院96年
    9月5日審判筆錄）。
二、(一)被告甲○○以其使用之0000000000號行動電話與被告乙○
      ○使用之0000000000號行動電話，於96年1月6日15時10分
      許之通話內容：「被告甲○○：．．．因為『碰秘』有要
      那個你懂嗎．．．先兩件給我（即兩塊第一級毒品海洛因
      磚），我16現金（即每塊第一級毒品海洛因磚160萬元價
      格）給你，啊你後面要處理（即指販賣事宜）．．．，要
      不然就要靠我這邊處理啊（指販賣事宜），我就要我這邊
      先處理啊，你看看如果可以，你先拿兩個過來16給你。被
      告乙○○：你如果要，就全部弄去（即指全部10塊第一級
      毒品海洛因磚），．．我要去大陸，你懂嗎」等語（以上
      參見96年偵字第515號偵卷第37頁監聽譯文）。被告甲○
      ○、乙○○二人於電話中討論第一級毒品海洛因磚之價金
      及被告甲○○需處理販賣之數量，足認被告甲○○、乙○
      ○二人確有犯意聯絡、行為分擔，意圖營利而欲販賣上開
      第一級毒品海洛因磚10塊。
    (二)被告甲○○以其使用之0000000000號行動電話與被告乙○
      ○使用之0000000000號行動電話，於96年1月6日15時20分
      許之通話內容：「被告乙○○：．．．你甘脆16（即每塊
      第一級毒品海洛因磚160萬元價格）全部拿處理啦．．．
      等沒人的時候我再叫你過來」等語（以上參見96年偵字第
      515號偵卷第37頁監聽譯文）。被告甲○○、乙○○二人
      於電話中討論第一級毒品海洛因磚之價金及被告甲○○需
      處理販賣之數量，足認被告甲○○、乙○○二人確有犯意
      聯絡、行為分擔，意圖營利而欲販賣上開第一級毒品海洛
      因磚10塊。
    (三)被告甲○○以其使用之0000000000號行動電話與被告乙○
      ○使用之0000000000號行動電話，於96年1月6日17時57分
      許之通話內容：「被告乙○○：你就秤秤看嗎。被告甲○
      ○：就3549（指第一級毒品海洛因公克數）而已你聽不懂
      嗎。」等語（以上參見96年偵字第515號偵卷第38頁監聽
      譯文）。被告甲○○、乙○○二人於電話中討論第一級毒
      品海洛因磚之重量，足認被告甲○○、乙○○二人確有犯
      意聯絡、行為分擔，意圖營利而欲販賣上開第一級毒品海
      洛因磚10塊。
    (四)被告甲○○以其使用之0000000000號行動電話與被告乙○
      ○使用之0000000000號行動電話，於96年1月6日18時08分
      許之通話內容：「被告乙○○：你就留一用（即指一塊第
      一級毒品海洛因磚）給他看就好了，．．．就裡面一塊一
      樣的話，全部都是一樣的啦。．．．被告甲○○：啊和之
      前的東西一樣的，你聽不懂嗎，一模一樣啦。被告乙○○
      ：一樣那邊的東西沒錯，不過他們說他們的規格跟人家不
      一樣。被告甲○○：我看一模一樣，因為我內行人，我一
      看就知道了，你聽不懂嗎，我現在下去秤一樣重啦。被告
      乙○○：如果都是一樣的話，你委屈一下，15（即指一塊
      第一級毒品海洛因磚150萬元）處理處理。被告甲○○：
      還有不太夠重。被告乙○○：應該不會太離譜，我看他們
      要怎麼交待，他們在那邊跟我拿1500，．．．我剛才打給
      他說不可能，我說留一個給他看，我說這樣讓我虧1、2百
      萬，你照這樣先去弄一下啦」等語（以上參見96年偵字第
      515號偵卷第38頁監聽譯文）。被告甲○○、乙○○二人
      於電話中討論第一級毒品海洛因磚販入之價金、第一級毒
      品海洛因之品質及欲販售之價金，足認被告甲○○、乙○
      ○二人確有犯意聯絡、行為分擔，意圖營利而欲販賣上開
      第一級毒品海洛因磚10塊。
    (五)被告甲○○以其使用之0000000000號行動電話與被告乙○
      ○使用之0000000000號行動電話，於96年1月6日18時21分
      許之通話內容：「被告乙○○：．．．你含箱子秤一下一
      件（即指一塊第一級毒品海洛因磚）多重好嗎。被告甲○
      ○：含紙箱（指第一級毒品海洛因磚外塑膠封套包裝）。
      ．．．他說在那邊秤的時候說含紙箱是400。被告甲○○
      ：好啦，我現在秤就知道，含紙箱是385，．．385．6啦
      裡面實的部分才．．．還不夠咧。被告乙○○：笨兄弟啊
      ，不是啦。被告甲○○：我跟你講這樣沒辦法處理．．．
      就是385的啦。被告乙○○：對啊，我在那邊時打電話問
      你有什麼規格，啊就是那個啦。被告甲○○：嗯嗯。被告
      乙○○：他媽的真不是人，你先作你的工作，我先跟他聯
      絡後，再跟你聯絡。」等語。（以上參見96年偵字第515
      號偵卷第39頁監聽譯文）被告甲○○、乙○○二人於電話
      中討論第一級毒品海洛因磚之品質（係何種規格），並檢
      查每一塊海洛因磚含包裝之重量，且被告乙○○於購入毒
      品時即與被告甲○○聯絡需要之毒品規格，足認被告甲○
      ○、乙○○二人確有犯意聯絡、行為分擔，意圖營利而欲
      販賣上開第一級毒品海洛因磚10塊。
    (六)此外並有臺灣高雄地方法院檢查署通訊監察書95年12月25
      日95年雄檢博水聲監續字第5119號：門號0000-000000（
      參見96偵字第515號偵卷44、46頁）、同署通訊監察書95
      年12月21日95年雄檢博水聲監續字第5090號：門號0000-0
      00000、0000-000000（以上參見96偵字第515號偵卷45、
      47頁）及上開電話之通訊監察譯文（參見同上偵卷第37頁
      至39頁）在卷可參。
    (七)被告甲○○、乙○○二人確有上開通話之事實，亦有被告
      乙○○門號0000-000000、門號0000-000000、門號0000-0
      00000之通聯紀錄在卷足稽（以上參見96偵字第2136號偵
      卷第6頁至第11頁）
三、有被告甲○○所有、持以聯絡販賣第一級毒品海洛因之行動
    電話2支扣案可佐。
四、又為警查扣得之毒品確係第一級毒品海洛因，該第一級毒品
    海洛因磚10塊，淨重3386．77公克，空包裝總重535．32公
    克，純度81．22﹪，純質淨重2750．73公克等情，亦有法務
    部調查局96年2月10日調科壹字第09623011390號鑑定書在卷
    可參（以上參見96偵字第515號偵卷54頁）。
五、上揭證據參互以觀，被告甲○○之自白足認與事實相符，至
    堪採信。又被告自陳販賣毒品海洛因乃賺得被告乙○○提供
    之10萬元等語不諱（96年偵字第515號卷第3頁、本院卷96年
    9月5日審判筆錄第6頁），是見被告甲○○確有營利之意圖
    及獲利之事實無庸置疑。
六、綜上，本案犯罪事實之事證已臻明確，被告甲○○犯行洵堪
    認定，應予依法論科。
、論罪科刑理由：
一、按海洛因係毒品危害防制條例第2條第2項第1款所管制之第
    一級毒品，不得非法持有、販賣。又販賣毒品之所謂販賣行
    為，係行為人基於營利之目的，而販入或賣出毒品而言。販
    賣毒品者，其主觀上須有營利之意圖，且客觀上有販賣之行
    為，即足構成，至於實際上是否已經獲利，則非所問。（最
    高法院95年度台上字第3574號、94 年度台上字第5317號、
    93年度台上字第1651號、92年度台上字第5920號、92年度台
    上字第2641號裁判參照）。是被告甲○○所為係犯毒品危害
    防制條例第4條第1項之販賣第一級毒品罪。被告持有第一級
    毒品海洛因之目的既在於供己販賣之用，則其持有第一級毒
    品之低度行為，應為販賣之高度行為所吸收，不另論罪。被
    告甲○○、乙○○二人有犯意聯絡、行為分擔，均為共同正
    犯。
二、又按刑法第59條規定犯罪情狀可憫恕者，得酌量減輕其刑，
    固為法院依法得自由裁量之事項，然非漫無限制，必須犯罪
    另有特殊之原因與環境，在客觀上足以引起一般同情，認為
    即予宣告法定低度刑期尤嫌過重者，始有其適用。是為此項
    裁量減刑時，必須就被告全部犯罪情狀予以審酌在客觀上是
    否有足以引起社會上一般人之同情，而可憫恕之情形，始稱
    適法（最高法院88年度臺上字第6683號判決要旨參照）。本
    件被告甲○○因貪圖暴利而與被告乙○○共同販入毒品販賣
    ，且販入毒品數量達海洛因磚10塊其淨重為3386．77公克，
    數量之鉅已屬近年少見，若該毒品流入市面其所生之危害，
    已無法想像將造成多少家庭之破碎及國民健康之重創，雖被
    告甲○○坦承犯行，其母親、妻子及子女均尚關心被告甲○
    ○之未來，其家庭功能尚屬正常，然被告甲○○購入如此數
    量龐大之第一級毒品海洛因，其犯行衡情並無何等足以引起
    一般同情之客觀情狀而應予以憫恕，爰不依刑法第59條酌減
    其刑，附此敘明。
三、爰審酌被告無視上開海洛因足以使施用者導致精神障礙、性
    格異常，甚至造成生命危險之生理成癮性及心理依賴性，嚴
    重影響社會治安、戕害國民身心健康，並因毒品屢屢造成許
    多家庭破碎等人倫悲劇，惡性非輕，惟念及其並無前科犯行
    ，及其犯罪之動機、方法、手段，販入毒品後尚未及賣出，
    及犯後已坦承犯行、深知悔悟且態度良好及公訴人之求刑等
    一切情狀，尚無處以死刑與社會永久隔離之必要，而量處如
    主文所示之無期徒刑，以資懲儆。又依被告甲○○販賣海洛
    因之性質，認有褫奪公權之必要，爰依刑法第37條第1項規
    定，併宣告被告甲○○褫奪公權終身。
四、沒收：
  (一)扣案之第一級毒品海洛因磚10塊，淨重合計3386．77公克，
    係屬毒品危害防制條例第2條第2項第1款所規範之第一級毒
    品，不問屬於被告與否，應依毒品危害防制條例第18條第1
    項前段之規定，併予諭知沒收銷燬之。
  (二)另扣案之行動電話2支（不含SIM卡）、塑膠袋1個、包裝第
    一級毒品海洛因用之複寫紙2張、包裝第一級毒品海洛因之
    包裝共計535．32公克，業經被告甲○○供明為其所有、供
    聯絡販毒及販賣毒品之用，應依毒品危害防制條例第19 條
    第1項之規定沒收之。至於被告甲○○持以聯絡販賣第一級
    毒品所用之門號0000000000號、0000000000號之SIM 卡，依
    國內電信公司定型化契約之約定，該晶片卡之所有權仍屬電
    信公司所有，申請人僅因承租門號而取得使用權，而毒品危
    害防制條例第19條第1項規定宣告沒收，並無如同條例第18
    條第1項所定（不問屬於犯人所有與否，沒收之）之明文，
    故應屬相對沒收主義之立法，其應沒收之物，應以屬被告所
    有者為限（最高法院93年度臺上字第462號判決參照），準
    此，上開SIM卡2張既非屬被告所有之物，且非屬違禁物，核
    與沒收之要件不符，自不得併予宣告沒收。
肆、應適用法條
一、刑事訴訟法第299條第1項前段。
二、毒品危害防制條例第4條第1項、第18條第1項、第19條第1項
    。
三、刑法第11條前段、第28條、第37條第1項。
本案經檢察官陳茂榮到庭執行職務。
中　　華　　民　　國　　96　　年　　9 　　月　　19　　日
              刑事第三庭  審判長法  官  姚銘鴻
                                法  官  吳俊螢
                                法  官  葉明松
以上正本證明與原本無異。
如不服本判決，應於判決送達後10日內，向本院提出上訴書狀，
上訴書狀應「敘述具體上訴理由」，並按他造當事人之人數附繕
本。「切勿逕送上級法院」。
中　　華　　民　　國　　96　　年　　9 　　月　　19　　日
                                書記官  郭佳雯
毒品危害防制條例第4條第1項
製造、運輸、販賣第一級毒品者，處死刑或無期徒刑；處無期徒
刑者，得併科新臺幣 1 千萬元以下罰金。
毒品危害防制條例第18條第1項
查獲之第一、二級毒品及專供製造或施用第一、二級毒品之器具
，不問屬於犯人與否，均沒收銷燬之；查獲之第三、四級毒品及
製造或施用毒品之器具，無正當理由而擅自持有者，均沒入銷燬
之。但合於醫藥、研究或訓練之用者，得不予銷燬。
毒品危害防制條例第19條第1項
犯第 4 條至第 9 條、第 12 條、第 13 條或第 14 條第 1 項、
第2項之罪者，其供犯罪所用或因犯罪所得之財物，均沒收之，
如全部或一部不能沒收時，追徵其價額或以其財產抵償之。
